臺灣臺北地方法院刑事判決
110年度易字第377號
公  訴  人  臺灣臺北地方檢察署檢察官
被      告  徐平泰




選任辯護人  林曜辰律師（法扶律師）
上列被告因違反毒品危害防制條例案件，經檢察官提起公訴（11
0年度偵字第4344號），本院判決如下：
    主  文
徐平泰無罪。
    理  由
一、公訴意旨略以：被告徐平泰明知海洛因係毒品危害防制條例
    第2條第2項第1款所規定之第一級毒品，未經許可不得任意
    持有，竟基於持有第一級毒品海洛因之犯意，於民國109年1
    2月1日晚間7時41分許為警查獲前某日，向不詳人士取得含
    有第一級毒品海洛因殘渣之夾鍊袋及針筒後而持有之。嗣其
    於109年12月1日晚間7時41分許，在其斯時位於臺北市○○區○
    ○街0巷0○0號之居處（下稱本案房屋）內，因另涉傷害糾紛
    而為到場處理警員當場查獲上開物品（下稱扣案物品），始
    悉上情。因認被告涉犯毒品危害防制條例第11條第1項之持
    有第一級毒品罪嫌等語。
二、按犯罪事實應依證據認定之，無證據不得認定犯罪事實；不
    能證明被告犯罪者，應諭知無罪之判決，刑事訴訟法第154
    條第2項及第301條第1項分別定有明文。又認定犯罪事實所
    憑之證據，雖不以直接證據為限，間接證據亦包括在內；然
    而無論直接或間接證據，其為訴訟上之證明，須於通常一般
    之人均不致有所懷疑，而得確信其為真實之程度者，始得據
    為有罪之認定，倘其證明尚未達到此一程度，而有合理之懷
    疑存在時，事實審法院復已就其心證上理由予以闡述，敘明
    其如何無從為有罪之確信，因而為無罪之判決，尚不得任意
    指為違法（最高法院76年度台上字第4986號判決意旨參照）
    。
三、公訴意旨認被告涉犯上開持有第一級毒品罪嫌，無非係以被
    告之供述、扣案物品及其鑑定書為其主要論據。訊據被告雖
    坦承上開查獲經過，惟堅詞否認有何持有第一級毒品犯行，
    辯稱：我只有施用甲基安非他命，從來沒有用過海洛因，我
    是案發前幾天才開始借住在本案房屋內的客房，那個房間有
    2張床，我睡在靠門口的那張床，另1張床堆滿雜物，扣案物
    品就是從堆滿雜物的床上找到的，我也不知道是誰的等語。
    經查：
(一)被告於前揭時間，因與本案房屋屋主馮士杰（原名：馮顯懿
    ）發生糾紛而報警處理，警員到場處理後，徵得被告之同意
    在其使用之客房內發現扣案物品等情，為被告所不否認，又
    經證人即屋主馮士杰、證人即在場人馬嘉慧證述在卷（見毒
    偵卷第19至23頁、第29至33頁），並有扣案物品為憑，復有
    自願受搜索同意書、現場照片、交通部民用航空局航空醫務
    中心毒品鑑定書在卷可稽（見毒偵卷第35頁、第45至47頁、
    第147頁），此部分事實，首堪認定。
(二)證人即在場人馬嘉慧於本院審理時證稱：被告是我同居人的
    朋友，我和被告見過幾次，但是我同居人和被告比較有話聊
    ；我也有向馮士杰承租本案房屋，大約是109年11月左右開
    始租，不過我租的地方是車庫改成的房間，和被告、馮士杰
    所使用的空間是分開的，本案房屋的出入其實很複雜，有些
    人會去本案房屋的地下室賭博，也曾經有通緝犯被抓，也有
    人會施用毒品，被告住的客房之前也有其他人會出入；案發
    當天是被告和馮士杰發生爭執，後來警員來處理，就在被告
    使用的客房內找到扣案物品，但被告當時有說不是他的，我
    是有聽說被告和馮士杰會施用安非他命，馮士杰的友人會施
    用海洛因，但我沒親眼見過等語（見本院卷二第87至97頁）
    。證人即屋主馮士杰於本院審理時則證稱：被告來住本案房
    屋其實沒有經過我同意，他在案發時只住了幾天，他住的那
    間客房有「張嘉欣」（音譯）、「咪哥」（音譯）和馬嘉慧
    住過，自從馬嘉慧來了後，就有很多人會來找「咪哥」或馬
    嘉慧，馬嘉慧的朋友也都會出入那間客房，當天我是遭到被
    告毆打才報警的，但我沒看過被告施用毒品，所以我也不能
    說他有沒有施用毒品等語（見本院卷二第98至103頁），經
    核證人馬嘉慧、馮士杰均證稱本案房屋出入複雜，除被告外
    尚有其他人使用過該間客房，且證人馬嘉慧與被告並非熟識
    ，證人馮士杰則和被告有過糾紛，甚至於本院審理時曾表示
    對於被告在場會畏懼（見本院卷二第98頁），衡情均無偏袒
    被告之理，是其等證言均堪採信。
(三)被告辯稱：我是案發前幾天才開始借住在本案房屋內的客房
    ，那個房間有2張床，我睡在靠門口的那張床，另1張床堆滿
    雜物，扣案物品就是從堆滿雜物的床上找到的等語。又本案
    房屋之客房確實有2張床，其中1張床上有枕頭、棉被，並無
    擺放其他雜物，另1張床則堆滿雜物，扣案物品中的夾鍊袋
    係在靠近堆滿雜物的床旁邊的矮櫃上查獲，針筒則係在連身
    鏡上方之凹槽查獲等情，有現場照片在卷可憑（見毒偵卷第
    45至47頁），核與被告前揭辯詞大致相符。而被告僅入住該
    房間幾天，且本案房屋及該房間在此之前均出入複雜等情，
    均經證人馬嘉慧、馮士杰證述在卷，是本院審酌該房間內雜
    物甚多，被告既係於案發前幾天才入住，衡情房間內之物品
    應非均屬被告所有，且該房間於被告入住前亦有其他人使用
    ，是扣案物品是否為被告所有，顯非無疑。
(四)再者，被告本案遭查獲後經警採尿送驗，檢驗結果呈安非他
    命、甲基安非他命陽性反應（所涉施用第二級毒品部分另經
    檢察官為緩起訴處分）、鴉片類陰性反應，有台灣尖端先進
    生技醫藥股份有限公司109年12月15日濫用藥物檢驗報告、
    臺北市政府警察局偵辦毒品案件尿液檢體委驗單在卷可憑（
    見毒偵卷第121至123頁），而被告先前雖亦曾涉犯違反毒品
    危害防制條例案件，惟該等案件均係施用或持有第二級毒品
    ，除本案外並未曾有與第一級毒品相關之案件，有臺灣高等
    法院被告前案紀錄表附卷可參（見本院卷二第65至73頁），
    堪認其辯稱未曾使用過海洛因乙節，尚非全然無據。又本案
    亦無法證明扣案物品係何時開始放置在本案房屋之客房內而
    為被告所持有，自不能僅以在該房間內查獲扣案物品，遽認
    被告對之知情且有支配、持有之事實與犯意。則被告是否有
    持有該扣案物品之犯行，確有存疑。
四、綜上所述，本件卷內事證尚不足以認定被告確有公訴意旨所
    指之犯行，是本院審酌檢察官所舉事證，認並未達於通常一
    般之人均不致有所懷疑，而得確信被告確有前揭犯行之程度
    ，即尚有合理之懷疑存在，依前開規定與判決意旨等說明，
    依「罪證有疑，利於被告」原則，自應為有利於被告之認定
    ，而認本件被告被訴之犯嫌尚屬無法證明。本件既不能證明
    被告確有公訴意旨所指之罪行，自應為被告無罪之諭知。
據上論斷，應依刑事訴訟法第301條第1項，判決如主文。
本案經檢察官陳建宏偵查起訴，由檢察官葉惠燕到庭執行職務。
中　　華　　民　　國　　110 　年　　10　　月　　29　　日
　　　　　　　　　刑事第十八庭  法　官  宋雲淳
以上正本證明與原本無異。
如不服本判決應於收受送達後20日內向本院提出上訴書狀，並應
敘述具體理由；其未敘述上訴理由者，應於上訴期間屆滿後20日
內向本院補提理由書（均須按他造當事人之人數附繕本）「切勿
逕送上級法院」。因疫情而遲誤不變期間，得向法院聲請回復原
狀。
                                書記官  彭自青
中　　華　　民　　國　　110 　年　　11　　月　　1 　　日